臺灣臺北地方法院民事判決
　　　　　　　　　　　　　　　　  110年度北訴字第39號
原      告  翁慶森  

            張佳惠  


被      告  賴鍾淼  
上列當事人間損害賠償事件，於中華民國110年9月16日言詞辯論
終結，本院判決如下：
    主    文
被告應給付原告張佳惠新臺幣壹拾參萬柒仟捌佰參拾參元，及自
民國一百零九年十二月八日起至清償日止，按年息百分之五計算
之利息。
原告其餘之訴駁回。
訴訟費用由被告負擔。
本判決第一項原告張佳惠以新臺幣肆萬元供擔保後得假執行；被
告如以新臺幣壹拾參萬柒仟捌佰參拾參元為原告張佳惠預供擔保
後，得免為假執行。
    事實及理由
一、原告主張：
  ㈠被告於民國108年6月19日晚間19時34分許，騎乘自行車沿台
    北市中山區民權東路一段西往東方向之行人穿越道行駛，行
    經民權東路一段與新生北路三段路口時，應注意行經交岔路
    口時，應依號誌規定行駛。詎料，被告其行向號誌為紅燈時
    貿然通過該路口。斯時，恰原告翁慶森駕駛車牌號碼000-00
    0普通重型機車，搭載原告張佳惠，沿新生北路三段北往南
    方向行經至該路口，見狀即已閃避不及而與被告發生碰撞。
    原告等二人因而人車倒地，而致原告翁慶森受有臉部壓砸傷
    、胸部挫傷及牙齒骨折之傷害；原告張佳惠受有右側肩膀、
    手肘及手部挫傷之傷害(下簡稱系爭車禍)。案經台北市政府
    警察局中山分局到場協助處理，被告並經臺灣臺北地方檢察
    署以109年度調偵字第1305號起訴過失傷害，並由鈞院以109
    年度審交易字第427號刑事案件審理在案。被告騎乘自行車
    未注意車前狀況及交通號誌等過失事實並與原告等二人之受
    傷具相當因果關係，有臺北市政府警察局道路交通事故初步
    分析研判表、臺北市交通事件裁決所車輛行車事故鑑定意見
    書、臺北市政府交通局車輛行車事故鑑定覆議會覆議意見書
    等證據為佐。揆諸上開資料，鑑定書之鑑定意見明確表示：
    被告騎乘腳踏自行車，違反號誌管制，為肇事原因；原告翁
    慶森駕駛普通重型機車，無肇事因素。
  ㈡為此，爰依據侵權行為之法律關係，主張損害賠償如下：
  ⒈財物損失部分：原告翁慶森因本件車禍，致使機車之損害，
    共計有修繕費用新臺幣（下同）2750元。
  ⒉醫療費用部分：
  ⑴原告翁慶森因本件車禍之醫療費用，分別事故當日急診、回
    診及復健費用9120元以及牙齒傷害之牙醫診療費4萬6000元
    。前述費用共計5萬5120元。
  ⑵本件原告張佳惠因本件車禍之醫療費用部分，分別為診療費
    用2萬2761元以及手術費用22萬5343元。
  ⒊看護費用部分：審酌原告所受傷勢及治療情形，有三個月看
    護照顧之必要性。原告以全日看護每月2萬5000元計算，共
    計看護費用7萬5000元。
  ⒋車資部分：此部分係原告等二人至門診就醫檢查、治療或取
    藥之計程車資以及因本件車禍案件所生訟爭(包含和解及開
    庭)之相關計程車資。原告翁慶森共計支出車資4685元；原
    告張佳惠共計支出車資6215元。
  ⒌無法工作期間之薪資損失部分：
  ⑴原告翁慶森目前係任職於八方雲集餐飲股份有限公司，每月
    薪資3萬9850元，因本件車禍受傷需請假6日無法上班、目前
    亦有出庭應訊之6個半日(計為3日)需請假無法上班。故共計
    有1萬1955元之薪資損失(計算式：3萬9850元/30日x9日=1萬
    1955元)。
  ⑵原告張佳惠目前係任職於財政部台北國稅局，每月薪資2萬39
    66元，因本件車禍受傷需請假6日無法上班、目前亦有出庭
    應訊之6個半日(計為3日)需請假無法上班。故共計有7190元
    之薪資損失。(計算式：2萬3966元/30日x9日=7190元)。
  ⒍精神慰撫金部分：
    經審酌茲原告等二人因被告之侵權行為致身體受有上開傷害
    ，伴隨而生精神之痛苦可以預見，復參酌原告所傷害程度等
    一切情狀，應認原告等二人請求賠償慰撫金各為10萬元。
  ㈣並聲明：
  ⒈被告應給付原告翁慶森17萬4510元，自刑事附帶民事訴訟起
    訴狀繕本送達之翌日起至清償日止，按年息百分之5計算之
    利息。
  ⒉被告應給付原告張佳惠43萬6509元，自刑事附帶民事訴訟起
    訴狀繕本送達之翌日起至清償日止，按年息百分之5計算之
    利息。
二、被告則以：　　
　㈠本件被告無上訴，當時一再勸說，從最先律師兼教授學長建
    議的1萬6800元提高到3萬元最後提高至5萬元。法官便宜行
    事，就將雙方請求20萬元加5萬除以2，以12萬5000元作為賠
    償金建議，因本案已拖了兩年，不想浪費社會資源，才犧牲
    自我，勉強答應，原告不應得寸進尺。
  ㈡雖然肇事原因鑑定歸咎於被告，但刑事判決完全未參考美加
    法律（即使已經變換為綠燈, 仍應禮讓行人腳踏車完全通過
    後才能行駛），另原告請求項目及金額予以爭執：
  ⒈原告翁慶森部分：
  ⑴原告機車車禍發生在108年6月9日，卻在1年4個月後的109年1
    0月17日才修車，此筆費用不應被列入。
  ⑵馬偕醫院急診費用及證明書費用沒有意見。
  ⑶到私人診所復健，往往病患根據自身需求，自行決定前往，
    即使到私人診所復健85次，被告願意負擔全部（含交通費）
    半額，即5250元。
  ⑷原告請求工作損失6天，不但馬偕診斷書寫“宜休養3天”而已
    ，且未提供任何公司請假證明請假日期天數，僅提供服務證
    明，看不出有任何損失，無法承認。
  ⑸原告於事件發生後1年4個月才至私人診所看牙醫，而且提出
    之證明僅是療程計畫書，並未實際接受治療，此請求不應被
    承認。
  ⑹至交通裁決所區公所出庭等費用，為伸張權利所必需支出之
    費用，不得請求。
  ⑺翁慶森之醫療及交通賠償金額合計6525元（計算式：1275元＋
    5250元＝6525元）。
  ⑻翁慶森之精神損失，合併與張佳惠一併答覆。
  ⒉原告張佳惠部分：
  ⑴對6家公立醫院醫療費用診斷書及交通費用收據，無意見。
  ⑵關於至聖和骨外科復健，被告願意負擔其私人診所復健100多
    次醫療及交通費用的半額，共7080元。
  ⑶關於手術診療費用，自車禍至今已超過2年，原告都未實際接
    受治療，完全無收據可憑，不得請求。
  ⑷無住院手術治療事實，無看護費用。
  ⑸不能工作之損失，張佳惠僅提出僱傭契約書，未附上實際請
    假單，無法承認有請假有損失，此項請求不予承認。
  ⑹出庭應訊交裁所區公所之費用，此為伸張權利所必需支出，
    不得請求。
  ⑺醫療院所來回交通費除急診計程車費不得重複請求，另外聖
    和私人診所復健，基於人道考量折半外，其餘交通費用都可
    以接受。
  ⑻張佳惠之醫療證明書及交通費用賠償，合計為1萬9761元（計
    算式：1萬2681元＋7080元＝1萬9761元）。
  以上翁慶森及張佳惠2人之賠償費用，共計2萬6286元（計算式
  ：6525元＋1萬9761元＝2萬6286元）。
  ⒊關於原告2人精神損失賠償部分：
    檢附國泰保險公司109年7月22日之案例：該公司客戶曾因車
    禍要求對方賠償共154萬元，結果被法官駁回，最後只判3萬
    元（其中包括請看護7天，花了1萬4000元，另請求精神損失
    80萬元-被判0元，不得請求）。此次車禍被告已賠償原告12
    萬5000元，足以彌補原告身體醫療及精神損失。
  ⒋並聲明：原告之訴駁回。
三、得心證之理由：
  ㈠按因故意或過失，不法侵害他人之權利者，負損害賠償責任
    ；又不法侵害他人之身體或健康者，對於被害人因此喪失或
    減少勞動能力或增加生活上之需要時，應負損害賠償責任；
    另不法侵害他人之身體、健康、名譽、自由、信用、隱私、
    貞操，或不法侵害其他人格法益而情節重大者，被害人雖非
    財產上之損害，亦得請求賠償相當之金額，民法第184條第1
    項前段、第193條第1項、第195條第1項前段分別定有明文。
    當事人主張有利於己之事實者，就其事實有舉證之責任，民
    事訴訟法第277 條前段定有明文，是民事訴訟如係由原主張
    權利者，應先由原告負舉證之責，若原告先不能舉證，以證
    實自己主張之事實為真實，則被告就其抗辯事實即令不能舉
    證，或其所舉證據尚有疵累，亦應駁回原告之請求（最高法
    院17年上字第917 號判例意旨參照）。又事實有常態與變態
    之分，其主張常態事實者無庸負舉證責任，反之，主張變態
    事實者，則須就其所主張之事實負舉證責任（最高法院86年
    度台上字第891 號判決意旨參照）。再者，侵權行為之成立
    ，須行為人因故意過失不法侵害他人權利，亦即行為人須具
    備可歸責性、違法性，並且該不法行為與損害間有因果關係
    ，始能成立，原告既係主張侵權行為損害賠償請求權之人，
    自應對於侵權行為之成立要件應負舉證責任。
  ㈡系爭車禍之發生，乃是被告騎乘腳踏自行車，違反號誌管制
    ，為肇事原因；原告翁慶森駕駛普通重型機車，無肇事因素
    ，足徵被告騎乘自行車未注意車前狀況及交通號誌等過失事
    實並與原告等二人之受傷具相當因果關係，此與本院109年
    度審交易字第427號刑事確定判決之認定相同，並有臺北市
    政府警察局道路交通事故初步分析研判表、臺北市交通事件
    裁決所車輛行車事故鑑定意見書、臺北市政府交通局車輛行
    車事故鑑定覆議會覆議意見書等證據為佐。被告雖以前情詞
    置辯，惟被告所言之英美法意見，僅係被告一己陳述，並無
    證據足佐；更何況，縱始有該英美法之判例(假設語氣，本
    院並不認同)，該判例究否與我國法令是否相扞格，是否得
    作為違反專業智識或經驗法則，用以推翻前揭鑑定報告之理
    由，本院實值懷疑；再者，被告於刑案程序已然認罪藉以獲
    得較低之刑期及緩刑，於民事程序中，翻異前詞否認犯罪，
    依訴訟法上之禁反言原則、訴訟法上之誠信原則應不准許。
  ㈢原告翁慶森受有臉部壓砸傷、胸部挫傷及牙齒骨折之傷害；
    原告張佳惠受有右側肩膀、手肘及手部挫傷；右肩肩盂唇破
    裂、肩二頭肌斷裂、肩關節囊沾黏之傷害，有馬偕紀念醫院
    乙種診斷證明書、台北醫學大學附設醫院乙種診斷證明書可
    證，茲將原告得請求被告賠償之數額，分述如下：
　⒈原告翁慶森部分：　
　⑴原告翁慶森請求機車之損害2750元部分，雖原告主張稱：關
    於機車受損之賠償，該機車雖為原告翁慶森之胞兄翁慶昌所
    有，則車主翁慶昌基於民法第184 條等關於侵權行為損害賠
    償的規定，對於被告自有得為請求損害賠償的請求權存在。
    惟該機車長期以往，均由車主翁慶昌借用予原告翁慶森使用
    ，而交通事故發生後，又由原告翁慶森修繕。故而修繕後，
    訴外人翁慶昌已將機車損害賠償債權讓與原告。並以此書狀
    作為債權讓與通知之意思表示云云(本院卷第166頁)，但系
    爭車禍事故為108 年6 月19日，何以109 年10月17日才修車
    ？修車時系爭機車之車損是否均是被告所致，不能無疑，縱
    始翁慶昌已將機車損害賠償債權讓與原告(假設語氣），在
    尚無原告翁慶森提供證據證明109 年10月17日之車況與系爭
    車禍時造成之損害間有因果關係，及何以遲至1年4個月以後
    始修車之理由，原告翁慶森之該項請求，尚難准許。
　⑵原告翁慶森請求馬偕醫院急診費用1170元，急診計程車費150
    元(由車禍現場至醫院)，有馬偕紀念醫院診斷證明書(110年
    度審交附民字第24號，下簡稱附民卷，第51頁)、醫療費用
    收據可證，被告對之並不爭執(本院卷第175頁第28行、第17
    6頁第12行)，爰是，原告翁慶森主張該筆費用1320元應予准
    許。
　⑶原告翁慶森雖主張至私人診所復健7950元及其交通費2550元
    ，並陳稱：經過事故當日急診治療後，身體仍備感不適，且
    思及工作需要長時間站立，故仍求診於聖和骨外科診所，詳
    細就受傷的腳和肩膀再予判斷治療之方式云云(本院卷第168
    頁)。但卷內尚無公立醫院醫囑需門診復健，原告翁慶森亦
    坦認係自行前往聖和骨外科診所復健，則至該診所復健有無
    醫療上之必要性，不能無疑。至於看診之醫師有無一定之專
    業能力，並無法說明其醫療是否具備必要性，原告翁慶森所
    述核非可採。然被告表示願意負擔5250元(本院卷第161頁)
    ，從而，原告翁慶森該項主張於5250元之範圍內，應予准許
    ，超過部分，應予駁回。
　⑷原告翁慶森主張至久大牙醫診所治療費用4萬6000元部分，雖
    依系爭車禍發生時，原告翁慶森曾至馬偕醫院求診，該院診
    斷書病名記載「…牙齒骨折…」(附民卷第65頁)，雖原告翁慶
    森陳稱：因工作休假時間無法配合故而延後。且參馬偕醫院
    與久大牙醫診所所判斷治療之牙齒均相同，且病因均係因撞
    擊所致，可證明係被告之侵權行為所致無疑云云(本院卷第1
    68頁)。查，系爭車禍事故為108 年6 月19日，為何馬偕醫
    院未進行牙齒之診療，原告翁慶森直至109年10月20日才至
    私人診所治療牙齒，該久大診所所治療者為根管治療、柱釘
    、全瓷冠(附民卷第79頁)，縱始為同一牙齒之治療，然該牙
    齒有無因為原告翁慶森自身之因素所致？是否是牙齒骨折所
    必需之治療？為何馬偕醫院未予治療？皆無法說明，從而，
    認原告翁慶森主張至久大牙醫診所治療費用4萬6000元部分
    不予准許。
　⑸原告翁慶森主張不能工作之損失7970元部分(附民卷第57頁)
    ，原告翁慶森主張因受傷108年6月19日至108年6月24日請假
    6日故有該損失云云。然所謂不能工作之損失，非以原告翁
    慶森向公司請假幾日予以認定，仍應依客觀事實認定之，醫
    生之判斷可謂足以採信之客觀事實。依馬偕醫院診斷書記載
    「…宜休養3天…」（附民卷第65頁），故不能工作之損失足
    以認定只有3日，原告翁慶森僅以其向公司請假6日為由予以
    請求，非屬正當，不應准許。依原告翁慶森提出八方雲集服
    務證明書(附民卷第85頁)推算其每日工作得1328.33元(計算
    式：3萬9850元÷30日），故原告翁慶森該項請求在3985元之
    範圍內，應予准許(計算式：1328.33元×3日＝3985元，四捨
    五入至整數）。
　⑹原告翁慶森主張因出庭應訊請假、前往裁決所、中山區公所
    之請假、通勤費用共計6015元(計算式：3985元＋1480元＋520
    元＋30元＝6015元）云云，惟該等支出為原告翁慶森為伸張權
    利所必需支出之費用，非屬原告翁慶森之損害，不得據以向
    被告請求，原告翁慶森該等費用之請求，不應准許。　
　⑺按慰藉金之賠償須以人格權遭遇侵害，使精神上受有痛苦為
    必要，其核給之標準固與財產上損害之計算不同，然非不可
    斟酌雙方身分資力與加害程度，及其他各種情形核定相當之
    數額（最高法院51年台上字第223號判決要旨參照）。查，
    原告翁慶森係高中畢業，現任職餐飲公司，其名下有一筆房
    屋、土地；被告係大學畢業，現已退休、與兄弟共有一筆房
    屋、土地，有本院依職權調閱電子閘門財產所得調件明細表
    在卷可稽（涉及私人個資不予過度詳載）。審酌上開兩造之
    身分、地位、經濟狀況；以及被告加害情形與造成之影響、
    原告翁慶森痛苦之程度等各種情狀，認原告翁慶森請求被告
    賠償非財產上損害10萬元尚屬過高，應以5萬元為適當。
　⑻爰是，原告翁慶森爰依民法第184條第1項及同法第195條第1
    項規定，請求被告賠償6萬555元，洵屬有據，應予准許，超
    過部分，為無理由。
  ⒉原告張佳惠部分：　
　⑴原告張佳惠馬偕醫院急診費用1070元，急診計程車費150元(
    由醫院至家中)、臺北市立聯合醫院林森院區費用1537元、
    三軍總醫院松山分院附設民眾診療服務處350元、臺北榮民
    總醫院720元、振興醫院門診復健6934元、北醫附醫1500元
    ，及交通費用三總松山30元、臺北榮總30元、振興醫院390
    元、北醫附醫90元，有馬偕紀念醫院診斷證明書(附民卷，
    第105頁)、臺北市立聯合醫院林森院區診斷證明書(附民卷
    第111頁)、臺北榮民總醫院診斷證明書(附民卷第125頁)、
    振興醫療財團法人振興醫院診斷證明書(附民卷第129至131
    頁)、臺北醫學大學附設醫院診斷證明書(附民卷第163、167
    頁)、醫療費用收據(附民卷第107至109頁、第113頁、123頁
    、127頁、133至161頁、163至165)可證，被告對之並不爭執
    (本院卷第175頁第28行、第176頁第12行)，原告張佳惠主張
    該筆費用1萬2801元應予准許。
　⑵原告張佳惠雖主張至私人診所復健1萬650元及其交通費3510
    元，並同原告翁慶森陳稱云云(本院卷第169頁)。但卷內尚
    無公立醫院醫囑需門診復健，原告張佳惠亦坦認係自行前往
    聖和骨外科診所復健，則至該診所復健有無醫療上之必要性
    ，不能無疑。至於看診之醫師有無一定之專業能力，並無法
    說明其醫療是否具備必要性，原告張佳惠所述核非可採。然
    被告表示願意負擔7080元(本院卷第163頁)，從而，原告張
    佳惠該項主張於7080元之範圍內，應予准許，超過部分，應
    予駁回。
　⑶原告張佳惠雖主張日後需手術診療費22萬6343元云云，但依
    臺北醫學大學附設醫院診斷證明書之記載「…（手術費用約1
    0萬元）…」（附民卷第163頁），則以醫囑之客觀預估，未
    來進行手術僅10萬元，該部分手術診療費應予准許。至於原
    告張佳惠主張超過該數額之部分，為原告張佳惠自行計算，
    或原告張佳惠自行列印網站上不知何人製作之資料，屬於原
    告片面之陳述，故超過10萬元之部分，不應准許。
　⑷原告張佳惠看護費用請求7萬5000元部分，尚無任何公立醫院
    之診斷書或醫囑認為：原告張佳惠有3個月看護之必要，原
    告請求之依據僅為自行列印之資料（附民卷第173頁），原
    告亦自陳係自行評估（見本院卷第171頁），屬於原告片面
    之陳述，故看護費之請求不應准許。　
　⑸原告張佳惠主張不能工作之損失4793元部分。依馬偕醫院診
    斷書記載「…宜休養3天…」（附民卷第105頁），故不能工作
    之損失足以認定只有3日，原告張佳惠雖陳稱：診斷書上所
    載之醫囑為休養3日之後再到門診追蹤，並非僅須休養3日即
    可痊癒。原告張佳惠之受傷情況較之原告翁慶森為嚴重，甚
    至需後續進行手術方得痊癒，實則，原告張佳惠於發生交通
    事故之3日後，身體仍不斷承受痛苦而無法正常工作。故此
    部分不應僅由急診醫囑片面文字為判斷。原告張佳惠依實際
    無法工作之6日之天數為請求云云（本院卷第171頁），亦係
    原告自行評估，屬於原告片面之陳述，自應依客觀上具有專
    業能力之醫囑認定為妥，故其請求在2397元之範圍內應予准
    許(計算式：2萬3966元/30日x3日=2397元，元以下四捨五入
    至整數)。
　⑹原告張佳惠主張因出庭應訊請假、前往裁決所、中山區公所
    之請假、通勤費用共計4427元(計算式：2397元＋1480元＋520
    元＋30元＝4427元）云云，惟該等支出為原告張佳惠為伸張權
    利所必需支出之費用，非原告張佳惠之損害，不得據以向被
    告請求，該等費用之請求，不應准許。
　⑺按慰藉金之賠償須以人格權遭遇侵害，使精神上受有痛苦為
    必要，其核給之標準固與財產上損害之計算不同，然非不可
    斟酌雙方身分資力與加害程度，及其他各種情形核定相當之
    數額（最高法院51年台上字第223號判決要旨參照）。查，
    原告張佳惠係專科畢業，現任國稅機關；被告係大學畢業，
    現已退休、與兄弟共有一筆房屋、土地，有本院依職權調閱
    電子閘門財產所得調件明細表在卷可稽（涉及私人個資不予
    過度詳載）。審酌上開兩造之身分、地位、經濟狀況；以及
    被告加害情形與造成之影響、原告張佳惠之受傷較重、身為
    女性其對受傷後疤痕之感受、未來有施行手術之必要及其痛
    苦之程度等各種情狀，認原告張佳惠請求被告賠償非財產上
    損害10萬元尚屬過高，應以8萬元為適當。
　⑻爰是，原告張佳惠爰依民法第184條第1項及同法第195條第1
    項規定，請求被告賠償20萬2278元，洵屬有據，應予准許，
    超過部分，為無理由。
  ㈣被告已於刑事程序中給付12萬5000元，先扣除原告翁慶森6萬
    555元部分（依民法第271條計算，則有原告翁慶森找補之問
    題，故採扣除法較易說明），則餘6萬4445元，再於原告張
    佳惠得請求部分20萬2278元，予以扣減為13萬7833元（計算
    式：20萬2278元－6萬4445元＝13萬7833元）。
四、綜上所述，原告張佳惠主張被告應給付原告張佳惠13萬7833
    元，及自刑事附帶民事訴訟起訴狀繕本送達之翌日（109年1
    2月8日，附民卷第5頁）起至清償日止，按5％計算之利息，
    為有理由，應予准許，原告張佳惠超過此範圍之請求及原告
    翁慶森之請求，為無理由，應予駁回。
五、本件事證已臻明確，兩造其餘攻擊防禦方法與判決之結果不
    生影響，爰不一一贅論，併此敘明。
六、本件係刑事附帶民事訴訟，由合議庭裁定移送民事庭之事件
    ，依刑事訴訟法第504 條第2 項之規定，免納裁判費，目前
    亦無其他訴訟費用支出，本無確定訴訟費用額必要。惟仍爰
    依民事訴訟法第87條第1 項之規定，諭知訴訟費用之負擔，
    以備將來如有訴訟費用發生時，得確定其負擔，併此敘明。
中　　華　　民　　國　　110 　年　　10　　月　　 7　　日
                          民事庭  法  官  趙子榮
以上正本係照原本作成
如對本判決上訴，須於判決送達後20日內向本庭提出上訴狀。如
委任律師提起上訴者，應一併繳納上訴審裁判費。
中　　華　　民　　國　　110 　年　　10　　月　　 7　　日
                                  書記官  陳怡安